臺灣屏東地方法院刑事判決　　　　　　　100年度訴字第174號
公　訴　人　臺灣屏東地方法院檢察署檢察官
被　　　告　賴建玫
上列被告因搶奪等案件，經檢察官提起公訴（99年度偵緝字第44
0 號），本院於準備程序進行中，因被告就被訴事實為有罪之陳
述，經告知簡式審判程序意旨，並聽取公訴人及被告之意見後，
本院合議庭裁定由受命法官獨任依簡式審判程序審理，判決如下
：
    主  文
賴建玫犯竊盜罪，累犯，處有期徒刑月；又犯搶奪罪，累犯，
處有期徒刑捌月；又犯偽造署押罪，累犯，處有期徒刑月，附
表一各編號所示之署押沒收之；又犯行使偽造私文書罪，累犯，
處有期徒刑月，附表二各編號所示之署押沒收之；又犯加重竊
盜罪，累犯，處有期徒刑捌月。應執行有期徒刑壹年肆月，附表
一、二各編號所示之署押沒收。
    事  實
一、賴建玫於民國93年間因施用毒品案件，經本院以93年度訴字
    第527 號判處有期徒刑8 月、4 月，應執行有期徒刑10月確
    定，於95年3 月16日期滿執行完畢出監。詎其仍不知悔改，
    而分別為下列行為：
(一)、於99年7 月7 日13時許，意圖為自己不法之所有，本於竊盜
    之犯意，進入陳春光位於屏東縣竹田鄉○○村○○路283 號
    住處內（侵入住宅部分未據告訴），徒手竊取陳麗雯所有放
    置於該處客廳內之皮包1 只（內有新台幣【下同】14,000元
    、支票編號0000000 號、面額21,500元之支票1 張），得手
    後離去。
(二)、於99年7 月17日8 時50分許，意圖為自己不法之所有，本於
    搶奪之犯意，騎乘不知情徐文政所有，車號NF8-122 號重型
    機車，見黃憶茹於屏東縣屏東市○○路229 號前，即藉機向
    黃憶茹佯裝問路，趁其不備徒手搶奪黃憶茹放置於機車車頭
    前方置物箱之黑色皮包1 只（內有健保卡、身分證各1 張及
    現金800 元），得手後騎乘上開機車逃離現場。經黃憶茹記
    下車號向警報案，為警循線於同日10時5 分許查獲賴建玫。
(三)、詎賴建玫於99年7 月17日10時5 分許為警查獲其上開搶奪行
    為而逮捕後，竟於同日10時5 分許，基於偽造署押之犯意，
    未經其姐賴建妹之同意，以其姐賴建妹之名義冒名應訊，並
    接續於附表一各編號所示文件上，偽簽如附表一各編號所示
    「賴建妹」之署押及捺按指印，而生損害於犯罪偵查機關偵
    辦案件之正確性及賴建妹本人之權益。又基於行使偽造私文
    書之犯意，於同日遭逮捕後，以其姐「賴建妹」之名義，在
    如附表二所示之文書部分偽簽「賴建妹」之署名及按捺指印
    ，偽造附表二所示之文書，再交付與屏東縣政府警察局屏東
    分局員警及台灣屏東地方法院檢察署收執而行使，足以生損
    害於賴建妹及偵查機關偵辦犯罪之正確性。
(四)、於99年10月21日凌晨4 時許，意圖為自己不法之所有，本於
    竊盜犯意，侵入黃燕霖位於屏東縣內埔鄉○○村○○路416
    號住處，見黃燕霖在該處臥室睡覺，即徒手自臥室床頭櫃上
    褲子內竊取現金1,300 元，得手後離去。
二、案經黃燕霖訴由屏東縣政府警察局內埔分局及潮州分局報告
    台灣屏東地方法院檢察署檢察官偵查起訴。
    理  由
一、本件被告賴建玫所犯係死刑、無期徒刑、最輕本刑為3 年以
    上有期徒刑以外之罪，其於準備程序就前揭被訴事實為有罪
    之陳述，經受命法官告知簡式審判程序之旨，並聽取其與公
    訴人之意見後，本院認無不得或不宜改依簡式審判程序進行
    之情事，依刑事訴訟法第273 條之1 第1 項、第284 條之1
    規定，裁定本件由受命法官獨任進行簡式審判程序，合先敘
    明。
二、上揭犯罪事實，業據被告於警詢、偵訊及本院審理中坦承不
    諱，核與證人即被害人陳麗雯、黃憶茹、黃燕霖及證人賴建
    妹、陳宗源、陳麗卿、徐文政於警詢所證相符，並有附表一
    、二各編號之文件、文書及贓物認領保管單1 紙、台灣票據
    交換所屏東縣分所跳票理由單、IP0000000 號、面額21,500
    元之支票影本、掛失止付票據提示人資料查報表、票據掛失
    止付通知書，遺失票據申報書各1 紙、現場及查獲照片10幀
    、員警偵查報告2 份在卷可按，綜上所述，本案事證明確，
    被告上開犯行，應堪認定。
三、按行為後法律有變更者，適用行為時之法律。但行為後之法
    律有利於行為人者，適用最有利於行為人之法律，刑法第2
    條第1 項前段定有明文。查被告為事實欄一(四)行為後，刑法
    第321 條之加重竊盜罪於100 年1 月26日修正，並於同年1
    月28日施行，該條法定刑由原先「處6 月以上、5 年以下有
    期徒刑」，修正為「處6 月以上、5 年以下有期徒刑，得併
    科新臺幣10萬元以下罰金」，是修正後增加得併科罰金刑之
    規定，顯有不利被告，故依刑法第2 條第1 項前段，自應適
    用修正前之刑法規定處斷。
四、按刑法上偽造文書罪章所指之文書，除必須具備有體性、文
    字性、持續性、意思性等要件外，尚必須存有足以表彰一定
    之制作名義人之名義性時，該等記載方可認為係文書，否則
    若僅為表彰某人簽名意思之署名或簽押，並不具有表彰一定
    制作名義人之名義性存在，該等記載即無從認為係刑法上之
    文書，而只能認為係單純之署押。查：
(一)、權利告知書係警察機關依刑事訴訟法第95條規定，踐行在訊
    問被告前須先向其告知其刑事訴訟程序上權利之程序，故被
    告在權利告知書之被告知人簽章欄及警詢調查筆錄受權利告
    知事項欄之簽名、捺印，其僅係處於受告知者之地位，尚不
    能表示其係有製作何種文書之意思及曾為何項之意思表示。
(二)、司法警察（官）及檢察官詢訊問被告時所製作之詢問或偵訊
    筆錄，係記載對於被告之詢問及其陳述，其內容當然含有受
    詢問人之意思表示，因該筆錄為公務員職務上所製作之文書
    ，故為公文書之一種，受詢問人雖亦在筆錄之末簽名、蓋章
    或按指印，以擔保該筆錄之憑信性，但不能因此即認為該筆
    錄係受詢問人所製作，而變更其公文書之性質，自非被告所
    製作之私文書，僅應論以偽造署押罪（最高法院91年度台非
    字第294 號判決意旨參照）。
(三)、另被告簽名按捺指印之扣押筆錄、扣押物品目錄表、查獲毒
    品針筒及尿液初步檢驗結果報告表、聯華生技五合一毒品試
    劑檢驗結果單，僅在確認其於警方執行搜索扣押時在場、扣
    押物品品項及尿液檢驗反應結果，亦未能表示其係有製作何
    種文書之意思及為何項之意思表示，自僅構成偽造署押行為
    。至被告在口卡片、尿液編號採證姓名對照表、檢體監管紀
    錄表上為簽名及按捺指印，僅表示確認等文件之人別之意，
    尚非憑此即認有何製作文書之意思表示，亦僅構成偽造署押
    行為。
(四)、惟犯罪偵查機機關對被告所開立之逮捕通知書、自願搜索同
    意書，均需被告簽名或按捺指印於其上，始生合法通知或送
    達之效力，故被告於該等文書上簽名或按捺指印，即具有表
    示收受該文書之意，倘其簽名或按捺指印虛偽，自應以行使
    偽造私文書罪論之。又被告於警察機關記載無須通知親屬到
    場之公務電話紀錄上簽名或按捺指印，即具有放棄該等權利
    之意思表示，故在該等文書上偽簽他人姓名或按捺指印，亦
    應論以行使偽造文書罪。末以限制住居具結書內容記載為「
    一、本人奉諭限制住居於此地，自應遵辦；二、如有傳喚應
    即遵到案；三、倘有違反限制住居情事願依刑事訴訟法第
    117 條第1 項第2 款規定辦理」，是內容為受限制住居人表
    示願意遵守限制住居之處分，並在未遵守時負擔一定不利益
    之意思，自具私文書之性質。
五、核被告事實欄一(一)之行為係犯刑法第320 條第1 項之竊盜罪
    ；被告事實欄一(二)之行為係犯刑法第325 條第1 項之搶奪罪
    ；被告事實欄一(三)之在附表一各編號所示文件偽造他人簽名
    、捺按指印之行為，係犯刑法第217 條規定之偽造署押行為
    ，在附表二各編號文書所偽造他人簽名、捺按指印並持以行
    使之行為，係犯刑法第216 條、第210 條之行使偽造私文書
    罪；被告事實欄一(四)之行為係犯修正前刑法第321 條第1 項
    第1 款之加重竊盜罪。被告事實欄一(三)行使偽造私文書部分
    ，其偽造署押乃偽造私文書之階段行為，又為低度行為之偽
    造私文書應為高度行為之行使偽造私文書行為所吸收，均不
    另論罪。被告為隱匿其真實身分，於同一案件調查而接續多
    次偽造署押及行使偽造文書，各係於密切接近之時地先後實
    施，侵害同一法益，各行為之獨立性極為薄弱，依一般社會
    觀念，在時間差距上，難以分別，在刑法評價上，應視為數
    個舉動之接續施行，合為包括之一行為予以評價，各為偽造
    署押及行使偽造文書罪之接續犯。又刑法第214 條使公務員
    登載不實事項於公文書罪，須一經他人之聲明或申報，公務
    員即有登載之義務，並依其所為之聲明或申報予以登載，而
    屬不實事項者，始足構成，若其所為之聲明或申報，公務員
    尚須為實質之審查，以判斷其真實與否，始得為一定之記載
    者，即非本罪所稱之使公務員登載不實（最高法院89年台非
    字第89號判例意旨參照），查犯罪偵查機關及司法機關對被
    告之人別有查核屬實與否之義務，此觀案件調查詢問、訊問
    及進行相關刑事案件程序前，均須詢問受訊問人別並檢對相
    關證件資料即明，是犯罪偵查機關及司法機關並非依被告所
    稱之人別身分即有登載之義務，從而，被告事實欄一(三)部分
    為所顯不構成使公務員登載不實罪，公訴意旨所認，容有未
    洽，惟因二者基本社會事實同一，爰依法變更起訴法條。另
    公訴意旨雖未就附表一編號5 至8 偽造署押部分起訴，惟被
    告於查獲時，為掩飾身分，於員警調查其施用毒品案件時，
    亦冒用其姐名義應訊，是其偽造署押及行使私文書犯意與起
    訴部分犯意應屬同一，有接續犯實質上一罪關係，為起訴效
    力所及，本院自應併予審理。
六、被告有事實欄所載之有期徒刑執行完畢紀錄，有台灣高等法
    院被告前案紀錄表1 份在卷可稽，其受有期徒刑執行完畢後
    ，5 年以內故意再犯有期徒刑以上之各罪，皆為累犯，應依
    刑法第47條第1 項規定，加重其刑。被告所犯上開各罪，犯
    意各別，行為互殊，應予分論併罰。爰審酌被告之素行非佳
    ，有前開台灣高等法院被告前案紀錄表可稽，實施竊盜、搶
    奪行為之手段、所獲得之物價值、對被害人造成之損害、冒
    名應訊犯罪之動機，對於國家機關對於犯罪進行訴追處罰之
    正確性及遭冒名人賴建妹權益之侵害程度、犯後坦承犯行之
    態度，分別量處如主文所示之刑，並定應執行刑。公訴人雖
    就本件具體求處有期徒刑2 年4 月，惟本院認以量處如主文
    所示之刑為適當，公訴人之求刑，核屬過重，附此敘明。附
    表一、二所示偽造之簽名及指印，應依刑法第219 條規定沒
    收。
據上論斷，應依刑事訴訟法第273 條之1 第1 項、第299 條第1
項前段，刑法第2 條第1 項、第320 條第1 項、第325 條第1 項
、第216 條、第210 條、第217 條第1 項、第219 條、第47條第
1 項、第51條第5 款、修正前刑法第321 條第1 項第1 款，刑法
施行法第1 條之1 ，判決如主文。
本案經檢察官陳立興到庭執行職務
中    華    民    國  100     年    3     月    31    日
                  刑事第五庭    法  官  劉怡孜
附表一 偽造署押部分
┌──┬────────────────┬───────────────┐
│編號│文 件                           │ 署押及指印                   │
├──┼────────────────┼───────────────┤
│1   │屏東縣政府警察局屏東分局權利告知│署押2枚、指印2枚              │
│    │書2 份（見警卷(一)第25頁；警卷(二)第│                              │
│    │2 頁）                          │                              │
├──┼────────────────┼───────────────┤
│2   │99年7 月17日13時40至同日17時15分│署押2枚、指印14枚             │
│    │警詢筆錄（即警卷(一)第4 至9 頁，含│                              │
│    │受詢問欄及筆錄接縫處）          │                              │
├──┼────────────────┼───────────────┤
│3   │99年7 月17日15時40分至15點50 分 │署押2枚、指印4枚              │
│    │之警詢筆錄（同上警卷第11至第12頁│                              │
│    │，含受詢問人欄及筆錄接縫處）    │                              │
├──┼────────────────┼───────────────┤
│4   │99年7 月17日搜索扣押筆錄及搜索扣│署押8枚、指印8枚              │
│    │押物品目錄表各2 份（見警卷(一)第19│                              │
│    │至21、23頁；警卷(二)第20至23頁）。│                              │
├──┼────────────────┼───────────────┤
│5   │屏東縣政府警察局屏東分局查獲毒品│署押2枚、指印2枚              │
│    │針筒及尿液初步檢驗結果報告表2 紙│                              │
│    │（見警卷(二)第31、33頁）          │                              │
├──┼────────────────┼───────────────┤
│6   │聯華生技五合一毒品試劑檢驗結果單│署押2枚、指印2枚              │
│    │ (見警卷(二)第32、34頁）          │                              │
├──┼────────────────┼───────────────┤
│7   │屏東縣政府警察局屏東分局尿液採證│署押1枚、指印1枚              │
│    │編號姓名對照表1 紙（見警卷(二)第35│                              │
│    │頁）                            │                              │
├──┼────────────────┼───────────────┤
│8   │尿液檢體監管紀錄表1 紙（見警卷(二)│署押1枚、指印1枚              │
│    │第36頁）                        │                              │
├──┼────────────────┼───────────────┤
│9   │口卡片影本正反面1 張（見警卷    │署押2枚、指印1枚              │
│    │(一)第30至31頁）                  │                              │
├──┼────────────────┼───────────────┤
│10  │台灣屏東地方法院檢察署99年7 月17│署押1枚                       │
│    │日20時7 分偵訊筆錄（見99 年 度偵│                              │
│    │字第8528號卷第7 頁）            │                              │
└──┴────────────────┴───────────────┘
附表二偽造私文書部分
┌──┬────────────────┬───────────────┐
│1   │99年7 月17日執行拘提逮捕告知本人│署押4枚、指印4枚              │
│    │及親友通知書4 份（見警卷        │                              │
│    │(一)第24至25頁；警卷(二)第27至28 頁 │                              │
│    │  ）                            │                              │
├──┼────────────────┼───────────────┤
│9   │99年7 月17日自願受搜索同意書1 份│署押1枚、指印1枚              │
│    │（見警卷(一)第29頁）              │                              │
├──┼────────────────┼───────────────┤
│10  │台灣屏東地方法院檢察署限制住居具│署押2枚                       │
│    │結書（見99年度偵字第8528 號 卷第│                              │
│    │8 頁）                          │                              │
└──┴────────────────┴───────────────┘
以上正本證明與原本無異。
如不服本判決應於收受判決後10日內向本院提出上訴書狀，並應
敘述具體理由；其未敘述上訴理由者，應於上訴期間屆滿後20日
內向本院補提理由書（均須按他造當事人之人數附繕本）「切勿
逕送上級法院」。
中    華    民    國   100    年    4     月    1     日
                                書記官  薛慧茹
附錄本案論罪科刑法條
中華民國刑法第210條
偽造、變造私文書，足以生損害於公眾或他人者，處 5 年以下
有期徒刑。
中華民國刑法第217條第1項
偽造印章、印文或署押，足以生損害於公眾或他人者，處 3 年
以下有期徒刑。
中華民國刑法第320 條
意圖為自己或第三人不法之所有，而竊取他人之動產者，為竊盜
罪，處5 年以下有期徒刑、拘役或5 百元以下罰金。
意圖為自己或第三人不法之利益，而竊佔他人之不動產者，依前
項之規定處斷。
前二項之未遂犯罰之。
中華民國刑法第321條第1項第1款
（加重竊盜罪）
犯竊盜罪而有下列情形之一者，處 6 月以上、5 年以下有期徒
刑：
一、夜間侵入住宅或有人居住之建築物、船艦或隱匿其內而犯之
    者。
中華民國刑法第325條第1項
意圖為自己或第三人不法之所有，而搶奪他人之動產者，處6 月
以上5 年以下有期徒刑。